最　高　行　政　法　院　判　決　　　　　　　　　　九十三年度判字第二三九號
　　上　訴　人　金沙國際興業股份有限公司
　　代　表　人　甲○○
　　訴訟代理人　丙○○
　　被 上訴 人　臺中市稅捐稽徵處
　　代　表　人　乙○○
右當事人間因房屋稅事件，上訴人不服中華民國九十年十二月十二日臺中高等行政法
院九十年度訴字第一二六八號判決，提起上訴。本院判決如左：
　　主  文
上訴駁回。
上訴審訴訟費用由上訴人負擔。
　　理  由
本件上訴人所有座落臺中市○區○○里○○路一○五之一號房屋，經被上訴人按營業
用及非住家非營業用稅率分別核算稅額課徵八十九年度房屋稅計新臺幣（下同）一九
、七五七、五四六元。上訴人不服，申請復查，經被上訴人重行核定稅額為一八、五
一九、一二一元。上訴人仍不服，循序起訴主張：依據臺中市政府工務局核算系爭建
物工程造價為二二七、四一一、七六四元，被上訴人核定之房屋稅現值，竟逾該專業
公務機關核定建物現值達三倍有餘，除未附任何認定理由且未依據房屋稅條例第十條
規定於核定後通知辦理異議程序，其課徵程序存有疏漏。被上訴人將系爭建物輔導員
辦公室及公共使用空間全數按營業用稅率課徵，自屬錯誤。系爭房屋七十三年六月二
十一日地段調整率為一六○％，屬舊商區已趨沒落，而新興繁榮之臺中港路地段調整
率卻僅一二○％，且近二十年未再調整，被上訴人顯違法怠惰。再依臺中市房屋現值
評定注意事項規定，頂層樓梯面積若未超過二十平方公尺，不予計課。此與消防法規
定每二十五公尺應設置逃生梯一處，系爭大樓須設四處，面積遠超過二十平方公尺，
該注意事項顯與消防法牴觸不應適用。系爭屋頂突出物係依消防法規定而興建，為公
共法定空間，不應課稅。且依財政部民國七十五年八月十六日台財稅第七五二七三二
九號函釋（起訴狀誤載為0000000號）系爭頂層突出物為供防雨及通道使用，
亦應免稅。為此訴請撤銷訴願決定及原處分。
被上訴人則以：房屋現值之核計，以「房屋標準單價表」、「折舊率標準表」及「房
屋位置所在段落等級表」為準據。地段調整及房屋標準價格均由臺中市不動產評價委
員會議評定後，經臺中市政府公告後，被上訴人始得據以核算房屋現值。系爭房屋之
頂層突出物，依使用執照所載，屬主建物結構之一，與財政部函示規定「頂層加蓋」
得免房屋稅之情形不同，仍應援引臺中市房屋評定注意事項第四點規定，以面積是否
超過二十平方公尺為應否計課之界定。消防法規所訂設施，尚未納入房屋稅條例中有
關減免稅捐規定範圍。輔導員辦公室被上訴人並未以營業用稅率課徵；瞭望臺按非住
家非營業用課徵；樓梯走道、電梯間等公共設施，則按各該主建物之用途所適用之稅
率分攤課徵，並無不合等語，資為抗辯。
原審斟酌全辯論意旨及調查證據結果，以：按「房屋標準價格，由不動產評價委員會
依據左列事項分別評定，直轄市由市政府公告之，各縣（市）（局）於呈請省政府核
定後公告之：一、按各種建造材料所建房屋區分種類及等級。二、各類房屋之耐用年
數及折舊標準。三、按房屋所處街道村里之商業交通情形及房屋之供求概況，並比較
各該不同地段之房屋買賣價格減除地價部分，訂定標準。」為房屋稅條例第十一條第
一項所明定。又房屋現值之核計，以「房屋標準單價表」、「折舊率標準表」及「房
屋位置所在段落等級表」為準據，為簡化評定房屋標準價格及房屋現值作業要點第二
點所規定。又「本條例第十一條所稱之房屋標準價格，應依同條第一項第一款至第三
款規定之房屋種類、等級、耐用年數、折舊標準及地段增減率等事項調查擬定，經由
不動產評價委員會審查評定後，由本府公告之。」亦為臺中市政府八十八年十月二十
二日八八府秘法字第一四六二一八號函訂自八十八年七月一日起施行之臺中市房屋稅
徵收細則第九條所規定。再房屋稅係依房屋現值及規定稅率課徵之；而房屋現值，由
主管稽徵機關依據納稅義務人之申報，並參照不動產評價委員會評定之標準核計，不
以房屋之實際造價為準，本院六十年判字第八一○號著有判例可參（原判決誤載為三
一九號）。系爭房屋坐落於臺中市○○路與成功路間之建國路上，依臺中市○○地段
等級率標準表所載其房屋地段調整率為一六○％，該地段等級率標準表係依臺灣省政
府七十三年六月八日七二府二財稅三字第四五一一二號函核定，並經臺中市市政府七
十三年六月二十一日府稅二字第三九六○二號函公告之同標準表所載辦理，且經臺中
市不動產評價委員會議評定，並經市府公告後交由被上訴人據以核算房屋現值。又「
．．．前項房屋標準價格，如物價總數有百分之三十以上增減時，應重行評定，並應
依其耐用年數予以折舊，按年遞減其價格。」為房屋稅條例第十一條第二項所明定。
財政部七十二年九月二十六日台財稅第三六八二一號函釋：「．．．，是以貴省各縣
如因部分地區○○○○○道路，暨新社區規劃興建及其他公共設施之舉辦帶動該地區
之繁榮，而使該地區之房屋使用價值劇增，致原評定之房屋地段等級與實際情形不符
者，在物價指數雖未有百分之三十以上增減時，仍可重行評定，以符實際。」是上訴
人所有系爭房屋如有符合上開要件之情形，自可檢具客觀統計資料，依規定向該管臺
中市不動產評價委員會議請求重行評定，而於該委員會重行評定前，被上訴人以原有
標準課徵系爭房屋之房屋稅，並無不合。再者，依被上訴人房屋稅課稅明細表記載，
被上訴人辯稱系爭房屋之課稅現值，以核定單價最高之九樓為例，經換算每坪不過七
、四六八元，對照目前市面上房屋造價動輒三、四萬而言，則八十九年房屋現值亦只
有調漲之理由而無調降之餘地，亦非無據。上訴人訴稱被上訴人有主動進行系爭房屋
地段之商業現況實地調查並作成報告之義務，再由不動產評價委員會調降系爭房屋之
標準價格，難認有理由。再按財政部六十六年二月二十六日台財稅第三一二五○號函
釋：「一、各類建築物地下室，僅為利用原有空間設置機械房、抽水機、停放車輛等
使用而未收取費用或未出租或由所有權人按月分擔水電、清潔、維護費，而非營業者
，均應予免徵房屋稅。二、．．．三、各類建築物地下室供停車使用，而有按車收費
或出租供停車使用者，應按非住家非營業用稅率課徵房屋稅。」系爭建物依使用執照
所載，地下室第三、四、五、六層係供貯藏室、配電室、機械室及停車空間等使用，
地下一、二層及地上一至二十層均為商場，地上二十一層：瞭望台、二十二層：餐廳
，係為商業大樓，且地下一、二層及地上一至八樓係供金沙百貨公司營業使用，地下
三至六層又有按車收費對外營業情事，上訴人對此不爭執，則地下室所設之停車場暨
公共使用空間，依上開財政部函釋意旨，上訴人自不得主張免徵房屋稅之適用。又系
爭建物地下室第三、四、五、六層所設置為提供公眾服務之輔導員辦公室面積合計七
一三．八七平方公尺部分，被上訴人係按非住家非營業用稅率核課該部分房屋稅，並
無不合。上訴人稱此部分被上訴人按營業用稅率課徵房屋稅，自有誤會。再系爭房屋
之水塔、車道、凸出物、瞭望台、樓梯走道、電梯間等，被上訴人依財政部七十四年
十二月十四日台財稅第二六二七一號函釋意旨，按各該主建物之用途所適用之稅率分
攤課徵。設於二十一層之瞭望台，被上訴人原即按非住家非營業用稅率課徵，亦無不
合。至系爭房屋之屋頂突出物，上訴人雖係依消防法規規定而興建，然消防法規係就
防災安全方面為訂定，與房屋稅條例中有關減免稅捐之規定，二者範疇並不相同。臺
中市房屋現值評定注意事項第四點之規定，亦僅係評定房屋現值之一種簡化作業方式
，並非為免除房屋稅規定。是上訴人主張系爭房屋依消防法規定而興建之屋頂突出物
面積三一八．八平方公尺，屬應公共法定空間而不應課稅，難認有據，亦不生與消防
法規相互牴觸之問題。原處分並無違誤，訴願決定亦無不合等為其判斷之依據，而以
上訴人之訴為無理由，予以駁回，經核於法無違。
本院查：臺中市政府九十年六月六日九十府稅財字第七七九六二號函公告調整臺中市
部分房屋地段等級調整率表，雖將系爭房屋坐落地段調整率由一六○％調整降為一三
○％，惟該調整率係自九十年七月一日起實施，於本件尚無適用。該公告並非解釋函
，亦非財政部所為函釋，尚非稅捐稽徵法第一條之一所定情形。財政部七十五年八月
十六日台財稅第七五二七三二九號函釋係關於大樓所設天井層加蓋，與本件頂層突出
物情形不同。財政部六十六年二月二十六日台財稅第三一二五○號函釋，係關於地下
室之房屋稅課徵原則，上訴人無由據以主張頂層突出物免徵房屋稅。至系爭房屋用途
可否變更為住宅用途，尚與本案無關。系爭大樓業積衰退，縱令屬實，亦非房屋稅條
例第十五條所稱毀損，上訴人上訴主張依該條規定減免房屋稅，亦無可採。其復執陳
詞，並就原審事實認定、證據取捨之職權行使，指摘原判決不當，聲明廢棄，非有理
由，應予駁回。
據上論結，本件上訴為無理由，爰依行政訴訟法第二百五十五條第一項、第九十八條
第三項前段，判決如主文。
中　　華　　民　　國　　九十三　　　年　　　三　　　　月　　　五　　　　日
                    最 高 行 政 法 院  第 一 庭
                                審 判 長 法  官　　　黃　綠　星
                                         法  官      劉  鑫  楨
                                         法  官　　　吳  明  鴻
                                         法  官　　　黃　璽　君
                                         法  官　　　廖　宏　明
右  正  本  證  明  與  原  本  無  異
　　　　　　　　　　　　　　　　　　　　 法院書記官　邱  彰  德
中　　華　　民　　國　　九十三　　　年　　　三　　　　月　　　五　　　　日
